臺灣臺北地方法院刑事判決　　　　　　　 93年度訴字第922號
公　訴　人　臺灣臺北地方法院檢察署檢察官
被　　　告　甲○○
　　　　　　　　　　（另案在台灣台北監獄執行中）
上列被告因搶奪等案件，經檢察官提起公訴（93年度偵字第9787
、9409號），本院判決如下：
    主  文
甲○○連續意圖為自己不法之所有，結夥三人以上而搶奪他人之
動產，累犯，處有期徒刑壹年拾月。
    事  實
一、甲○○前曾於民國90年間因違反毒品危害防制條例案件，經
    臺灣高等法院判處有期徒刑9月確定，於92年6月24日執行完
    畢，仍不知悔悟，與丁○○、乙○○（分別經本院於94年4
    月26日判處丁○○有期徒刑三年六月、乙○○有期徒刑四年
    ）三人結夥，基於共同意圖為自己不法所有之概括犯意，於
    附表一所示之時地，選定附表所示之人後，由甲○○騎乘其
    所有以其妻李鑫如名義登記之車牌號碼BGG-880號重型機車
    尾隨把風，丁○○騎乘另一車牌號碼不詳之重型機車搭載乙○○，推由乙○○乘被害人行走不及防備之際，自後方下手
    連續搶奪附表一所示之人之皮包後逃逸，所得之財物三人朋
    分花用（犯罪時間、犯罪地點、被害人、搶得財物，均詳如
    附表一所示）。嗣於93年5月27日23時30分許，甲○○、丁○○乘坐黃漢良駕駛之395-CG營小客車，為警在台北縣中和
    市○○○○道路攔檢查獲，始知上情，並扣得長袖外套四件
    、長褲一件、安全帽四頂及注射針筒一支。
六、案經台北縣政府警察局新店分局報請臺灣臺北地方法院檢察
    署檢察官偵查起訴。
    理  由
一、證人即被害人己○○○、丙○○於警詢（臺灣臺北地方法院
    檢察署93年度偵字第9787號卷第49至51、53、54頁）、證人
    即被害人戊○○於警詢及本院審理中證述（見上開偵卷第56
    至58頁及本院93年9月2日審判筆錄）及93年4月29日台北縣
    新店市○○街88號前監視器錄影帶翻拍照片9張（見上述偵
    卷第100-102頁）均經本院提示，被告甲○○未曾聲明異議
    ，經本院審酌認為適當，而均有證據能力。又按共同被告丁○○、乙○○係本案被告以外之人，依釋字第592號解釋，
    並不排除刑事訴訟法有關傳聞法則例外規定之適用，即依刑
    事訴訟法第159條之1規定，共同被告於本案審判外向法官所
    為之陳述，得為證據。於偵查中向檢察官所為之陳述，除顯
    有不可信之情況外，得為證據。依第159條之2規定，於司法
    警察調查中所為之陳述，與審判中不符時，其先前之陳述具
    有較可信之特別情況，且為證明犯罪事實存否所必要者，得
    為證據。則共同被告丁○○、乙○○於警詢、偵訊及審理中
    所為之陳述，合於前述規定情形下，均有證據能力，合先敘
    明。
二、訊據被告甲○○矢口否認涉有上揭搶奪犯行，辯稱：其雖曾
    與共同被告丁○○、乙○○騎車出遊，惟並未參與搶奪，係
    丁○○、乙○○二人單獨行搶，與其無涉等語，惟查：
（一）附表一所示被害人被搶之事實，業據證人即被害人己○○○、丙○○於警詢（臺灣臺北地方法院檢察署93年度偵字
      第9787號卷第49至51、53、54頁）、證人即被害人戊○○
      於警詢及本院審理中證述明確（見上開偵卷第56至58頁及
      本院93年9月2日審判筆錄）。
（二）證人即共同被告丁○○、乙○○於審理中均坦承於附表所
      示犯罪時地有共同搶奪犯行，並經本院於94年4月26 日判
      處共同結夥搶奪罪，則其二人確曾於上揭時地搶奪被害人
      財物之事實，應可認定。
（三）被害人丙○○於93年4月29日上午11時15分許在台北縣新
      店市○○街72號被搶後，經警調閱該址附近台北縣新店市
      ○○街88號前監視器錄影帶於當日上午11時57分許之翻拍
      照片在卷可參，經被告甲○○於警詢中指認係其自行單獨
      騎乘上揭機車及丁○○、乙○○共乘另輛機車無誤，並經
      被告於本院審理中所不否認，共同被告丁○○、乙○○於
      行搶後不久，監視器即拍得被告甲○○曾與丁○○、乙○○共同出現在上揭犯案地點附近之事實，亦可認定。
（四）被告甲○○雖辯稱其僅係與丁○○、乙○○共同出遊，但
      半途即離去，未曾至犯案現場云云，證人即共同被告丁○○、乙○○亦於本院審理中翻異證稱被告未參與如附表所
      示之加重搶奪犯行，惟查：
      １、被告甲○○係於共同被告丁○○、乙○○下手行搶後
          為監視器拍攝到三人共同出現在犯罪地點附近之畫面
          ，則被告所辯其與丁○○、乙○○共同出遊於半途即
          離開，係丁○○、乙○○事後行搶云云，核與事實不
          符。
      ２、共同被告丁○○於警詢、偵查及本院羈押調查庭及準
          備程序中均供稱被告甲○○有參與附表所示之加重搶
          奪等情明確（見臺灣臺北地方法院檢察署93年度偵字
          第9787號偵卷第72頁正面、第203頁正面及本院93年
          度聲羈字第185號卷第7頁正面及本院93年7月16日準
          備筆錄）。
      ３、上揭監視器錄影帶之翻拍照片係經被告甲○○於警詢
　　　　　中指認係丁○○、乙○○下手行搶，其跟隨觀察（見
          臺灣臺北地方法院檢察署93年度偵字第9787號偵卷第
          21頁），且被告係明知共同被告丁○○、乙○○欲進
          行搶奪，並共同前往現場，且相約朋分所得一事，經
          其於警詢中證稱：因上揭三次行搶之時伊均有跟在他
          們後面看他們行搶。因為他們每一次要行搶之時均有
          邀約伊一同前往，並說要分伊犯案所得，但每一次他
          們均說搶到的皮包沒錢，故伊本人均沒分到錢，但犯
          案後均有接受他們喝飲料等情（見臺灣臺北地方法院
          檢察署93年度偵字第9787號卷第22頁），於偵訊中亦
　　　　　供稱曾參與三次，下手之前他們有向伊說明要去賺錢
          ，伊也猜的出來他們要作壞事，有答應搶到東西會分
          給伊，但都沒分給伊等語（見上開偵卷第172頁正面
          ），其並供稱：都是乙○○跟我說要去賺錢，丁○○
　　　　　都在場，他有聽到所以他應該知道等語（見上開偵卷
　　　　　第174頁），從而被告甲○○事前知情並親自參與搶
          奪一事至為明確，證人即共同被告丁○○、乙○○於
          本院之證詞，內容相互矛盾，證人丁○○於本院審理
          中證稱其在警、偵訊及本院初訊時供稱甲○○有共同
　　　　　行搶，是為了拼交保或分擔責任，核與事理不符，證
  　　　　人乙○○前於準備程序中供稱曾見丁○○分款給甲○○，於本院審理中改證稱可能係丁○○分到錢以後拿
　　　　　錢請被告購買毒品，核與丁○○所述亦不相同，其二
  　　　　人於本院審理中作證之證詞，顯係為脫免自己加重搶
　　　　　奪罪行及迴護被告甲○○，應認先前於警詢、偵訊及
　　　　　本院羈押調查庭及準備程序中所供稱被告甲○○有參
　　　　  與上揭犯行之陳述較具有較可信之情況。
      ４、再參以證人即共同被告乙○○於本院調查中供稱甲○○知悉其與丁○○二人要搶奪而一同前往，且事後分
　　　　　贓時其當場看到丁○○分款予甲○○等情明確（見本
　　　　　院93年9月1日訊問筆錄），雖證人乙○○復於本院審
  　　　　理中證稱其不知丁○○分予被告甲○○該款係何目的
    　　　云云，惟其先前證詞較為可信，業如前述，則被告於
　　　　　共同被告丁○○、乙○○行搶時在場，乃係基於共同
　　　　　犯意聯絡而參與構成要件以外之把風行為之事實，應
　　　　　可認定，被告所辯並不足採，則被告與丁○○、乙○○連續結夥三人搶奪，事證明確，其犯行洵堪認定，
　　　　  應予依法論科。
二、核被告所為，係犯刑法第326條第1項之加重搶奪罪。被告與
    丁○○、乙○○有犯意聯絡、行為分擔，為共同正犯。其先
    後三次犯行，時間緊接，所犯構成要件相同之罪名，應依刑
    法第56條連續犯之規定，論以一罪，並加重其刑。其前曾犯
    有事實欄所載之罪並經執行完畢，有台灣高等法院被告全國
    前案紀錄表在卷可考，其於五年內再犯本件有期徒刑以上之
    罪為累犯，應依刑法第47條，遞加重其刑。爰審酌被告年輕
    體壯、不務正途，因缺錢花用即恣意騎乘竊得機車四竄結夥
　　搶奪路人之犯罪之動機、目的、手段暴力且惡劣、犯罪所生
　　之被害人個人身心財產及社會治安之危害、素行亦非良善、
　  犯罪後否認犯行之態度等一切情狀，判處如主文所示之刑以
    示懲儆。
據上論斷，應依刑事訴訟法第299條第1項前段、刑法第28條、第
56條、第326條第1項、第47條，判決如主文。
本案經檢察官庚○○到庭執行職務
中　　華　　民　　國　　94　　年　　11　　月　　8 　　日
       　　 刑事第二庭    審判長法　官　吳孟良
  　　　　　　　　　　　　      法　官　蘇嘉豐
                          　　　法　官  沈君玲
以上正本證明與原本無異。
上正本證明與原本無異。
如不服本判決，應於判決送達後10日內向本院提出上訴狀（應抄
附繕本）。告訴人或被害人如對於本判決不服者，應具備理由請
求檢察官上訴，其上訴期間之計算係以檢察官收受判決正本之日
期為準。
                                書記官  袁以明
中　　華　　民　　國　　94　　年　　11　　月　　8 　　日
附表
┌──┬──────┬──────┬──────┐
│編號│犯罪時間　　│犯罪地點  　│被害人　    │
│　　│  　　　　　│　  　　  　│搶奪財物    │
├──┼──────┼──────┼──────┤
│一　│民國93年4月 │台北縣新店市│己○○○    │
│　　│10日上午10時│順安街104號 │黑色旅行袋、│
│　　│許　　　　　│前　    　　│男用黑色皮夾│
│　　│　　　　　　│  　　    　│、女用紅色手│
│　　│  　        │            │提包各一只  │
├──┼──────┼──────┼──────┤
│二  │民國93年4月 │台北縣新店市│戊○○　    │
│　  │16日下午2時 │自立街32號前│女用黑色皮包│
│　  │57分許　　　│　　　　　　│（內有現金新│
│    │            │            │台幣三千八百│
│　　│  　　　　　│　　　　    │元、行動電話│
│　　│  　　　　　│　　　　    │一支、數位相│
│　　│  　　　　　│　　　　    │機一台、信用│
│　　│  　　　　　│　　　　    │卡三張等物  │
│　　│  　　　　　│　　　　    │            │
├──┼──────┼──────┼──────┤
│三　│民國93年4月 │台北縣新店市│丙○○　    │
│　　│29日上午11時│寶安街72號前│深藍色女用皮│
│　　│15分許　　　│　　　　  　│包（內有現金│
│　　│            │            │新台幣一千五│
│　　│  　　　　　│　　　    　│百元、行動電│
│　　│  　　　　　│　　　    　│話一支、提款│
│    │            │            │卡一張　　　│
└──┴──────┴──────┴──────┘
附錄本案論罪科刑法條全文
中華民國刑法第326條
(加重搶奪罪)
犯前條第 1 項之罪，而有第 321 條第 1 項各款情形之一者，處
 1 年以上 7 年以下有期徒刑。
前項之未遂犯罰之。
